【裁判字號】    94,訴,6829
【裁判日期】    950322
【裁判案由】    分配表異議之訴
【裁判全文】
臺灣臺北地方法院民事判決              94年度訴字第6829號
原      告  丁○○
被      告  新竹國際商業銀行股份有限公司
法定代理人  丙○○
訴訟代理人  乙○○
            甲○○
上列當事人間分配表異議之訴事件，本院於國九十五年三月八日
言詞辯論終結，判決如下：
    主      文
原告之訴駁回。
訴訟費用由原告負擔。
    事實及理由
一、本件原告經合法通知，未於言詞辯論期日到場，核無民事訴
    訟法第386 條所列各款情形，爰依被告之聲請，由其一造辯
    論而為判決。
二、本件原告起訴主張：緣訴外人即債務人姜佳君因積欠伊票款
    新台幣（下同）1500萬元遲未清償，經伊向本院聲請假扣押
    以保全債權，經本院以94年度裁全字第4828號裁定准予假扣
    押，伊即以本院94年度存字第3393號提存擔保金，並聲請假
    扣押之執行，而併入本院93年度執庚字第38475 號對債務人
    姜佳君之清償債務強制執行事件（下稱系爭執行事件）中執
    行。而姜佳君所有之不動產業經本院拍賣並拍定在案，然系
    爭執行事件所製作之分配表竟未將伊列入分配，而伊已取得
    本院94年度促字第21984 號支付命令及確定證明書為執行名
    義，被告於系爭執行事件復僅為一般之債權人，本應就其債
    權額與伊之債權額按比例分配扣除優先債權額後之餘額，為
    此依強制執行法第41條第 1項提起本件訴訟等語，而聲明：
    本院93年度執庚字第38475 號強制執行事件，對被告所分配
    之2,245, 237元之債權額，應減為1,319,155 元，並將其中
    減少之金額854,082 元分配予原告。
三、被告則以：本件債務人所有不動產之拍定日為94年 5月24日
    ，而原告所執之假扣押裁定及支付命令等執行名義，均係於
    標的拍定日後取得，而伊於該案雖受償2,245,237 元，然依
    強制執行法第32條第1 項規定，原告依法不得列入分配等語
    ，資為抗辯，而聲明：駁回原告之訴。
四、查本件係原告主張因債務人姜佳君積欠其票款1500萬元未為
    清償，經聲請本院以94年7月1日94年度裁全字第4828號裁定
    准其對姜佳君之財產予以假扣押，其於94年8月8日以本院94
    年度存字第3393號提存擔保金後，即聲請假扣押之執行，而
    併入系爭執行事件中執行。又系爭強制執行事件之標的即姜
    佳君所有之不動產業經本院於94年5月24日拍定在案，惟系
    爭執行事件所製作之分配表未將原告列入分配，而原告已於
    94年7月7日取得本院94年度促字第21984號支付命令，並經
    於94年8月9日確定等情，有上開假扣押裁定、提存書、假扣
    押執行聲請狀、上開支付命令及確定證明書、本院民事執行
    處94年10月3日北院93執庚字第38475號函附卷可參（見本院
    卷第6至14頁），並經本院依職權調取上開假扣押卷、提存
    卷及系爭執行卷查明屬實，堪信為真正。
五、原告主張本件被告於系爭執行事件僅為一般之債權人，應就
    其債權額與其之債權額按比例分配扣除優先債權額後之餘額
    等語，則為被告所否認，並以前詞置辯。是本院所應審究者
    ，核為原告是否得於系爭執行事件中參與分配並獲得分配？
    經查：
  (一)按他債權人參與分配者，應於標的物拍賣、變賣終結或依法
    交債權人承受之日一日前，其不經拍賣或變賣者，應於當次
    分配表作成之日一日前，以書狀聲明之。逾前項期間聲明參
    與分配者，僅得就前項債權人受償餘額而受清償；如尚應就
    債務人其他財產執行時，其債權額與前項債權餘額，除有優
    先權者外，應按其數額平均受償，強制執行法第32條定有明
    文。又按對於已開始實施強制執行之債務人財產，他債權人
    再聲請強制執行者，已實施執行行為之效力，於為聲請時及
    於該他債權人，應合併其執行程序，並依前二條之規定辦理
    （即參與分配程序），亦為強制執行法第33條所明定。而由
    立法沿革而論，我國64年修正前之強制執行法，規定他債權
    人於「執行程序終結前」，得參與分配。惟此項規定，實務
    上常發生分配表製作後，價金尚未交付前，他債權人一再聲
    明參與分配，致須重作分配表，使分配表遲遲未能確定，影
    響執行債權人之權益至鉅。故64年修正時，將參與分配之時
    間提前，改為「標的物拍賣或變賣終結前」。新法即85 年
    修正公布之條文，再提前一日，改為「標的物拍賣、變賣之
    日一日前」。由上述立法沿革得知，他債權人如於上開時點
    後始參與分配，僅得就債權人受償餘額而受清償，並應包括
    參與分配債權人聲請強制執行之費用在內，否則將會產生上
    述執行程序延宕之結果，與立法意旨顯有違背。
  (二)查本件被告係持本院90年度執字第4459號債權憑證，於93年
    10月21日聲請就債務人姜佳君及其他債務人興海工程股份有
    限公司、葉青海、葉青貴、鄭惠蓮、施素華之財產，於10,4
    05,256元，暨自85年1月18日起至清償日止，按年息10.9%計
    算之利息，及自85年2月18日起6個月之內，按上開利率10%
    ，超過6個月以上，按上開利率20%計付違約金之範圍內，聲
    請強制執行，此觀被告於系爭執行事件之聲請狀甚明。嗣本
    院就債務人姜佳君所有如附表所示之不動產進行拍賣，於94
    年5月24日經訴外人伍信以17,000,000 元拍定，被告並於
    94年8月31日陳報其尚有12,702,783 元之債權未獲清償。惟
    依本院執行處於94年10月3日所製作之分配表（下稱系爭分
    配表）所示，系爭拍定價金扣除兩造不爭執為優先債權之執
    行費、土地增值稅、第1順位抵押權人即國泰世華商業銀行
    股份有限公司債權、第2順位抵押權人即謚工程有限公司
    之債權、房屋稅等稅款，被告僅獲部分清償等情，業經本院
    依職權調取系爭執行卷核閱明確，是本件原告既係於如附表
    所示不動產拍定後始聲請假扣押執行及取得支付命令等執行
    名義，而被告就系爭拍定款復未能足額清償，顯無受償餘額
    可言，是原告主張與被告應就其債權額與其之債權額按比例
    分配扣除優先債權額後之餘額，於法即有不合，洵不足採。
六、綜上所述，原告主張尚不可取，被告之抗辯為足採。從而原
    告提起本件分配表異議之訴，主張系爭分配表中對被告所分
    配之2,245,237元之債權額，應減為1,319,155元，並將其中
    減少之金額854,082元分配予原告，為無理由，應予駁回。
七、至兩造其餘之攻擊或防禦方法，及未經援用之證據資料，經
    本院斟酌後，認為均不足以影響本判決之結果，自無一一詳
    予論述之必要，附此敘明。
據上論結：原告之訴為無理由，依民事訴訟法第385條第1項前段
、第78條，判決如主文。
中    華    民    國    95    年    3     月    22    日
                  民事第三庭    法  官  黃莉雲
以上正本係照原本作成
如對本判決上訴，須於判決送達後20日內向本院提出上訴狀
中    華    民    國    95    年    3     月    22    日
                                書記官  李承翰


司法院資訊處製作；財團法人民間司法改革基金會備份。
